【裁判字號】    98,簡上,996
【裁判日期】    981016
【裁判案由】    傷害
【裁判全文】
臺灣臺中地方法院刑事判決             98年度簡上字第996號
上  訴  人  臺灣臺中地方法院檢察署檢察官
被      告  乙○○
上列上訴人因被告犯傷害案件，不服本院民國98年9月10日98年
度簡字第962號刑事簡易判決（檢察官起訴案號：98年度偵字第1
7431號），提起上訴，本院管轄第二審合議庭判決如下︰
    主      文
上訴駁回。
    犯罪事實及理由
一、本案經本院合議庭審理結果，認第一審簡易判決之認事用法
    及量刑均無不當，應予維持，並引用本院第一審刑事簡易判
    決書之記載（如附件所示）。另證據部分，並補充引用被告
    乙○○於本院審理中之自白（本件上訴人、被告乙○○均不
    爭執上開證據資料之證據能力，依刑事訴訟法第159條之5規
    定，有證據能力）。
二、上訴人循告訴人甲○○之請求上訴稱：被告乙○○生性暴躁
    、預謀殺人之動機，具有使告訴人甲○○致死之故意，其有
    殺人之故意甚明，且被告乙○○於晚間私闖民宅，並故意將
    房門反鎖，於身後預藏長柄西瓜刀，並趨前蓄意往告訴人甲
    ○○頭部猛砍10×10公分之傷口。原審僅判處傷害並量以輕
    刑，顯失公平云云。
三、本院查：
  (一)本件公訴人起訴原即係認被告乙○○係犯刑法第277條第1項
    之傷害罪，雖上訴人循告訴人甲○○之請求上訴稱被告乙○
    ○有致告訴人甲○○於死之犯意云云。惟殺人與傷害之區別
    ，應以行為人主觀上有無殺人之犯意為斷（最高法院18年上
    字第130號判例意旨參照）。再按持刀砍人，是否有殺人之
    決意，原應參酌當時情況，觀其行為之動機，視其下手之情
    形，及砍向之部位，與受傷之輕重等等，以為綜合之判斷，
    殊不能僅以口頭之「給你死」或「殺」之語詞，即謂其有殺
    人之意思，此與對小孩之「你再淘氣就打死你」，或對成人
    之「你再嘮嘮叨叨就殺你」，不足以此即認其有殺人犯意者
    ，正屬相同。最高法院77年度臺上字第1609號著有判決要旨
    可資依循。而本件被告乙○○固曾與告訴人甲○○言語上有
    所爭執，因而於夜間持刀至告訴人甲○○家中，復持刀揮砍
    告訴人甲○○，致告訴人甲○○受傷。惟據告訴人甲○○於
    證述中具結稱：我沒注意到他背後有拿一支西瓜刀，我還問
    他要做什麼，他什麼都沒有說，就用右手持刀，從中間砍我
    ，我閃，才只有砍到左頭皮、跟左肩，不然就被他從中間砍
    下，我伸手去抓著刀，他三次跟我說，叫我放手，他就不殺
    我，我不敢放，我就一隻手抓著他的手，一隻手去開門，才
    發現門被他先鎖上，我打開門之後，就衝出去跟房東求救等
    語，綜觀其上開證詞，被告乙○○於持刀揮砍告訴人甲○○
    一刀後，旋與告訴人甲○○發生對峙，並一再向告訴人甲○
    ○表示無意殺害其等語，嗣其果亦無再持刀積極的朝告訴人
    甲○○之身體要害砍之，被告乙○○主觀上顯無殺人之犯意
    。且其後，告訴人甲○○放手後，亦即在雙方結束對峙之情
    況後，告訴人甲○○亦能從容地奔跑至外求援，被告乙○○
    更未在後追躡、或阻止告訴人甲○○向外求援。苟被告乙○
    ○確有殺害告訴人甲○○之意，又何以不設法追出門砍殺之
    ，而逕自放手，讓告訴人甲○○輕易離去。據此，堪信被告
    乙○○所辯其無殺人犯意等語，應可採信。
  (二)按刑罰之量定，固屬法院自由裁量之職權行使，但仍應審酌
    刑法第57條所列各款事由及一切情狀，為酌量輕重之標準，
    並非漫無限制；在同一犯罪事實與情節，如別無其他加重或
    減輕之原因，下級審法院量定之刑，亦無過重或失輕之不當
    情形，則上級審法院對下級審法院之職權行使，原則上應予
    尊重，有最高法院85年臺上字第2446號判決意旨可資參照。
    次按被告乙○○係犯刑法第277條第1項之傷害罪，而該罪之
    法定本刑為3年以下有期徒刑、拘役或科或併科一千元以下
    罰金。而原審業已審酌被告乙○○與告訴人甲○○為鄰居，
    不能和睦相處，僅因細故即持西瓜刀傷害告訴人甲○○，其
    犯罪之動機、目的及告訴人甲○○所受傷害程度，暨其犯罪
    後坦承犯行，惟尚未與告訴人甲○○達成和解等一切情狀，
    依刑事訴訟法第449條第2項、第3項、第454條第2項、第450
    條第1項（原審漏引，應由本院逕依職權予以補充），刑法
    第277條第1項、第41條第1項前段、第38條第1項第2款、刑
    法施行法第1條之1第1項、第2項前段，判處被告有期徒刑4
    月，並諭知如易科罰金以新臺幣一千元折算1日，並為相關
    從刑之諭知，其法律適用及量刑均屬妥適。
  (三)據上，上訴人循告訴人甲○○之請求上訴略稱：原審僅判處
    傷害並量以輕刑，顯失公平云云，為無理由，應予駁回。
據上論斷，應依刑事訴訟法第455條之1第1項、第3項、第368條
，判決如主文。
本案經檢察官丙○○到庭執行職務。
中    華    民    國    98    年    10    月    16    日
                  刑事第十八庭    審判長法  官  高文崇
                                        法  官  胡芷瑜
                                        法  官  林世民
以上正本證明與原本無異。
本件不得上訴。
                                        書記官  紀俊源
中    華    民    國    98    年    10    月    16    日
附錄論罪科刑法條：
中華民國刑法第277條
傷害人之身體或健康者，處3年以下有期徒刑、拘役或1千元以下
罰金。
犯前項之罪因而致人於死者，處無期徒刑或 7 年以上有期徒刑
；致重傷者，處 3 年以上 10 年以下有期徒刑。


司法院資訊處製作；財團法人民間司法改革基金會備份。
